臺灣臺中地方法院刑事判決
110年度原金訴字第3號
公  訴  人  臺灣臺中地方檢察署檢察官
被      告  李柏衡



選任辯護人  蔡順旭律師（法扶律師）
被      告  洪昀琪



選任辯護人  陳姿君律師
上列被告因組織犯罪條例等案件，經檢察官提起公訴（108年度
偵字第20456號），本院判決如下：
    主    文
李柏衡共同犯洗錢防制法第十五條第一項之罪，處有期徒刑陸月
，如易科罰金，以新臺幣壹仟元折算壹日。未扣案之犯罪所得新
臺幣貳拾萬元沒收，於全部或一部不能沒收或不宜執行沒收時，
追徵其價額。
洪昀琪共同犯洗錢防制法第十五條第一項之罪，處有期徒刑陸月
，如易科罰金，以新臺幣壹仟元折算壹日。未扣案之犯罪所得新
臺幣貳拾萬元沒收，於全部或一部不能沒收或不宜執行沒收時，
追徵其價額。
    犯罪事實
一、吳天華（通緝中）自民國108年3月間起，基於以不正方法取
    得他人向金融機構申請開立之帳戶，用以掩飾或隱匿無合理
    來源且與收入顯不相當所得之去向及所在之特殊洗錢之犯意
    ，在臺中市○區○○路000巷00號成立名稱「牛吃草」之水房（
    下稱系爭水房），先由吳天華以不詳價格收購大陸地區金融
    帳戶、U盾之不正方法，取得附表一所示等人向大陸地區金
    融機構申請開立之帳戶、U盾後，以轉帳每筆詐欺金額百分
    之七代價，擔任暱稱「金昌盛（鵬程）」、「黑金科技」、
    「飛行虎」、「長榮」、「金微風」等不法集團水房管理者
    之工作，並自同年3月間起，以月薪新臺幣（下同）5萬元代
    價，招募具有犯意聯絡之洪昀琪、李柏衡擔任贓款之轉帳工
    作，而李柏衡、洪昀琪應可預見非有正當理由，以來源不詳
    之U盾作為轉帳工具，多係欲藉以取得不法犯罪所得，並隱
    匿身分以逃避追查，且向無特殊信賴關係之他人租用、購買
    以取得金融帳戶使用，製造金流斷點，妨礙金融秩序，會助
    長洗錢犯罪之發生，竟為賺取報酬，而從事轉帳之工作，加
    入系爭水房。該水房之犯罪模式，係先由吳天華向大陸地區
    人頭帳戶廠商購入附表二所示人頭帳戶，之後將該人頭帳戶
    提供給上開不法集團使用，等贓款入帳之後，吳天華再指示
    李柏衡、洪昀琪透過大陸地區支付寶平台，將該贓款匯至該
    水房所掌控之另一大陸地區人頭帳戶，之後再將贓款轉至其
    他地下匯兌業者所指定之人頭帳戶，最後由地下匯兌業者將
    人民幣兌換成新臺幣交予上開不法集團。迄108年7月22日為
    警察查獲之日止，吳天華共獲利581萬5000元。嗣於108年7
    月22日13時20分許，經警方持本院所核發之搜索票，在上址
    實施搜索，並扣得如附表一所示之物，而查獲上情。
二、案經臺中市政府警察局第六分局報告臺灣臺中地方檢察署檢
    察官偵查起訴。
    理    由
壹、有罪部分：
一、證據能力之說明：
　㈠按被告以外之人於審判外之陳述，雖不符同法第159條之1至
    第159條之4之規定，然經當事人於審判程序同意作為證據，
    法院審酌該言詞陳述或書面陳述作成時之情況，認為適當者
    ，亦得為證據；又當事人、代理人或辯護人於法院調查證據
    時，知有第159條第1項不得為證據之情形，而未於言詞辯論
    終結前聲明異議者，視為有前項之同意，同法第159條之5亦
    定有明文。其立法意旨在於傳聞證據未經當事人之反對詰問
    予以核實，原則上先予排除，惟若當事人已放棄詰問或未聲
    明異議，基於證據資料愈豐富，愈有助於真實發現之理念，
    且強化言詞辯論原則，法院自可承認該傳聞證據例外擁有證
    據能力。經查，本案判決有罪部分所引用之相關證據資料（
    詳後引證據），縱無同法第159條之1至第159條之4或其他規
    定之傳聞證據例外情形，但已經本院審理時予以提示並告以
    要旨，且經檢察官、被告李柏衡、洪昀琪及其等辯護人表示
    意見，其等已知上述證據乃屬傳聞證據，亦均未於言詞辯論
    終結前聲明異議，本院審酌上開證據作成時之情況，並無違
    法取證或其他瑕疵，與本案待證事實間復具有相當之關聯性
    ，認為以之作為證據應屬適當，依刑事訴訟法第159條之5規
    定，應具有證據能力。
  ㈡本院以下援引之其餘非供述證據資料，檢察官、被告及其等
    辯護人於本院審判程序時對其證據能力均不爭執，且係司法
    警察（官）依法執行職務時所製作或取得，應無不法取證之
    情形，參酌同法第158條之4規定意旨，上揭證據均具有證據
    能力。　　
二、認定犯罪事實所憑證據與理由：
　㈠上揭犯罪事實，業據被告李柏衡、洪昀琪於本院審理時均坦
    承不諱，並有指認犯罪嫌疑人紀錄表暨真實姓名對照表（李
    柏衡指認）（108偵20456卷一第29至32頁）、本院108年聲
    搜字第1067號搜索票、臺中市政府警察局第六分局、第三分
    局搜索、扣押筆錄、扣押物品目錄表、扣押物品收據（受執
    行人：吳天華、執行處所：臺中市○區○○路000巷00號）（10
    8偵20456卷一第33至57頁、108偵20456卷二第25至49頁、10
    8偵20456卷二第53至77頁、108偵20456卷三第33至51頁、10
    8偵20456卷四第87至111頁）、手繪搜索平面現場圖（108偵
    20456卷一第59頁、108偵20456卷二第51頁、108偵20456卷
    二第79頁、108偵20456卷三第73頁、108偵20456卷四第151
    頁）、系爭水房與暱稱「金昌盛（鵬程）」、「黑金科技」
    、「飛行虎」、「長榮」、「金微風」等集團SKYPE 對話資
    料（108偵20456卷一第61至115頁、108偵20456卷二第81至1
    35頁、108偵20456卷三第75頁、108偵20456卷三第231至267
    頁、108偵20456卷四第313至359頁）、B-5筆電檔案7月份帳
    冊解析資料（108偵20456卷一第117至145頁、108 偵20456
    卷二第139至167頁、108偵20456卷三第131至159 頁、108偵
    20456卷四第213至241頁）、B-6 電腦Dropbox-外務Facetim
    e帳號（108偵20456卷一第147頁、108偵20456卷二第169頁
    、108偵20456卷三第179頁、108偵20456卷四第261頁）、中
    國大陸人民證件影本（108偵20456卷一第149至153頁、108
    偵20456卷二第171至175頁、108偵20456卷三第79至89頁、1
    08偵20456卷四第159至169頁）、B5電腦桌面擷圖（108偵20
    456卷一第155至163頁、108偵20456卷二第177至185頁、108
    偵20456卷三第91至99頁、108偵20456卷四第171 至179頁）
    、「水商→娜王」SKYPE 對話資料（108偵20456 卷一第165
    至175頁、108偵20456卷二第187至197頁、108偵20456卷三
    第161至171頁、108偵20456卷四第243至253頁）、 「車行→
    金微風」SKYPE 對話資料（108偵20456卷一第177至181頁、
    108偵20456卷二第199至203頁、108偵20456卷三第173至177
    頁、108偵20456卷四第255至259頁）、「外務→果醬」SKYPE
     對話資料（108偵20456卷一第183至207頁、108偵20456卷
    二第205至229頁、108偵20456卷三第181至205 頁、108偵20
    456卷四第263至287頁）、「公司→陳大佑→0.88」SKYPE 對
    話資料（108偵20456卷一第209至217頁、108 偵20456卷二
    第231至239頁、108偵20456卷三第211至219 頁、108偵2045
    6卷四第293至301頁）、「車行→黑金科技→0.93（大補帖）
    」SKYPE 對話資料（108偵20456卷一第219 至227頁、108偵
    20456卷二第241至249頁、108偵20456卷三第221至229頁、1
    08偵20456卷四第303至311頁）、編號9黃色IPHONE手機畫面
    擷圖（108偵20456卷一第229至239頁、108偵20456卷二第25
    1至261頁、108偵20456卷三第269至279 頁、108偵20456卷
    四第361至371頁）、編號11之IPHONE手機畫面擷圖（108偵2
    0456卷一第241至243頁、108偵20456卷二第263至265頁、10
    8偵20456卷三第207至209頁、108偵20456 卷四第289至291
    頁）、B-3桌面資料- 檔名「每日飼料」之資料（108偵2045
    6卷一第245至263頁、108偵20456卷二第267至285頁、108偵
    20456卷三第101至117頁、108偵20456卷四第181至199頁）
    、中國大陸人民證件影本（108偵20456卷一第265至269頁、
    108偵20456卷二第287至291頁）、B-6電腦桌面「New Note
    」帳號資訊（108偵20456卷一第271頁）、對帳表（108偵20
    456卷一第273至279頁）、浦發對公驗車流程（108偵20456
    卷一第281頁）、指認犯罪嫌疑人紀錄表暨真實姓名對照表
    （洪昀琪指認）（108偵20456卷二第21至24頁）、指認犯罪
    嫌疑人紀錄表暨真實姓名對照表（蔡依婷指認）（108偵204
    56卷三第25至31頁）、自願受搜索同意書（蔡依婷）、刑事
    警察局搜索、扣押筆錄、扣押物品目錄表、扣押物品收據（
    受執行人：蔡依婷、執行處所：臺中市○區○○路000巷00號）
    （108偵20456卷三第53至61頁）、自願受搜索同意書（蔡依
    婷）、臺中市政府警察局第六分局搜索、扣押筆錄、扣押物
    品目錄表、扣押物品收據（受執行人：蔡依婷、執行處所：
    臺中市○○區○○○街00號）（108偵20456卷三第63至71頁）、
    吳天華集團案組織圖、犯嫌參與時間與工作執掌一覽表（10
    8偵20456卷四第53至55頁）、指認犯罪嫌疑人紀錄表暨真實
    姓名對照表（吳天華指認）（108偵20456卷四第81至84頁）
    、本院108年聲搜字第1067號搜索票、臺中市政府警察局第
    六分局搜索、扣押筆錄、扣押物品目錄表、扣押物品收據（
    受執行人：吳天華、執行處所：臺中市○○區○○路0段000號）
    （108偵20456卷四第113至121頁）、被告吳天華之自白書（
    108偵20456卷四第153頁）、SKYPE聯絡人資料（108偵20456
    卷四第155頁）、員警108年7月30日職務報告（108偵20456
    卷四第427頁）、大陸地區銀聯卡之銀行資料（108偵20456
    卷四第451至456頁）、 扣押物認領保管單（具領人：蔡依
    婷）（108偵20456卷四第509至513頁）、員警109年3月23日
    偵查報告（108偵20456 卷四第519至527頁）、員警110年1
    月10日職務報告（108偵20456卷四第547頁）、海峽兩岸共
    同打擊犯罪及司法互助協議聯絡函（108偵20456卷四第555
    至561頁）等資料附卷可稽，且有附表一所示物品扣案可憑
    ，足認被告李柏衡、洪昀琪前揭自白，均核與事實相符，堪
    予採信。
　㈡本案事證明確，被告二人上揭共同洗錢犯行，堪予認定，應
    依法論科。
三、論罪科刑：
　㈠按洗錢防制法於105年12月28日修正公布，並於106年6月28日
    生效施行（下稱新法）。新法第2條規定：「本法所稱洗錢
    ，指下列行為：一、意圖掩飾或隱匿特定犯罪所得來源，或
    使他人逃避刑事追訴，而移轉或變更特定犯罪所得。二、掩
    飾或隱匿特定犯罪所得之本質、來源、去向、所在、所有權
    、處分權或其他權益者。三、收受、持有或使用他人之特定
    犯罪所得。」以求與國際規範接軌。從而新法第14條第1項
    所規範之一般洗錢罪，必須有第3條規定之前置特定犯罪作
    為聯結，始能成立。然洗錢犯罪之偵辦在具體個案中經常祇
    見可疑金流，未必瞭解可疑金流所由來之犯罪行為，倘所有
    之洗錢犯罪皆須可疑金流所由來之犯罪行為已經判決有罪確
    定，始得進一步偵辦處罰，則對於欠缺積極事證足以認定確
    有前置犯罪，卻已明顯違反洗錢防制規定之可疑金流，即無
    法處理。故而新法乃參考澳洲刑法立法例，增訂特殊洗錢罪
    ，於第15條第1項規定：「收受、持有或使用之財物或財產
    上利益，有下列情形之一，而無合理來源且與收入顯不相當
    者，處六月以上五年以下有期徒刑，得併科新臺幣五百萬元
    以下罰金：一、冒名或以假名向金融機構申請開立帳戶。二
    、以不正方法取得他人向金融機構申請開立之帳戶。三、規
    避第七條至第十條所定洗錢防制程序。」從而特殊洗錢罪之
    成立，不以查有前置犯罪之情形為要件，但必須其收受、持
    有或使用之財物或財產上利益，無合理來源並與收入顯不相
    當，且其財物或財產上利益之取得必須符合上開列舉之三種
    類型者為限（最高法院108年度台上字第1744號刑事判決意
    旨參照）。因本案係由被告吳天華先向大陸地區人頭帳戶廠
    商購入附表二所示人頭帳戶，之後將該人頭帳戶提供給上開
    不法集團使用，等贓款入帳之後，吳天華再指示李柏衡、洪
    昀琪透過大陸地區支付寶平台，將該贓款匯至該水房所掌控
    之另一大陸地區人頭帳戶，之後再將贓款轉至其他地下匯兌
    業者所指定之人頭帳戶，最後由地下匯兌業者將人民幣兌換
    成新臺幣交予上開不法集團，藉以掩飾、隱匿此部分無合理
    來源款項之去向及所在，渠等僅僅自108年3月間起至同年7
    月間止，吳天華獲利已高達581萬5000元，數額之龐大，而
    與渠等之收入顯不相當，因無證據渠等透過前述不法方法取
    得大陸地區金融機構帳戶所收受與轉帳之款項，係屬其他特
    定犯罪的相關證據，是核被告李柏衡、洪昀琪所為，均係犯
    洗錢防制法第15條第1項2款之特殊洗錢罪。
　㈡公訴意旨認被告吳天華、李柏衡、洪昀琪使用大陸地區金融
    帳戶收受「金昌盛（鵬程）」、「黑金科技」、「飛行虎」
    、「長榮」、「金微風」之客戶款項後，轉帳至其他大陸地
    區金融帳戶之行為，乃掩飾或隱匿加重詐欺等特定犯罪所得
    ，而構成洗錢防制法第14條第1項之一般洗錢罪嫌。雖被告
    李柏衡於本院準備程序及審理時，就起訴書所載加重詐欺罪
    嫌為認罪之表示，另於警詢稱：「因為吳天華有提及詐欺的
    工作」（108年偵字第20456卷一第303頁）；「因為洗過的
    戶都會被凍結，所以我確認是詐欺贓款」（同上偵卷第19頁
    ）；於偵查中證稱：「作洗錢工作，他們有些是作詐欺的，
    有些是作博奕的，我也不清楚誰是作詐欺、博奕，都是吳天
    華告訴我的」等語（見同上偵卷第324頁）；惟其於本院審
    理時以證人身分具結證稱：「（檢察官問：吳天華有無跟你
    說這個轉帳工作的錢是如何來？）沒有。（檢察官問：你們
    有討論過為何帳戶會被凍結的情形？）大概知道有一些是不
    正常的金流，但沒有明確的問吳天華。（辯護人問：【請提
    示鈞院卷第271頁準備程序筆錄】，你今年1月18日開庭時，
    法官問你「你在警詢筆錄說知道這是幫詐騙集團做洗錢的工
    作？」，你回答「所以我覺得這是詐騙集團的錢」，你的回
    答是你自己認知的或是你清楚知道或是吳天華告訴你還是你
    在工作時有發現什麼證據？）沒有，這是我個人覺得。（辯
    護人問：「金昌盛（鵬程）」、「黑金科技」、「飛行虎」
    、「長榮」、「金微風」等客戶名稱是否知道？）大概記得
    。（辯護人問：是否知道這些客戶是做什麼？）不知道」等
    語（見本院卷第358至366頁）。則被告李柏衡就系爭水房轉
    帳之款項是否與詐欺集團有關，除聽聞吳天華之陳述以外，
    並無任何其他證據以實其所說，尚乏以其聽聞自吳天華之片
    面說詞之傳聞證據，或被告李柏衡自己之猜測，即遽謂系爭
    水房與加重詐欺罪嫌有涉。另被告李柏衡、洪昀琪於本院審
    理時，均否認知悉收受與轉帳款項的來源與性質等語，且卷
    內亦不存在可資證明被告等人使用的大陸地區金融帳戶收受
    並進行轉帳的款項，為詐騙集團之犯罪所得，自無從認定被
    告李柏衡、洪昀琪使用大陸地區金融帳戶收受無合理來源之
    款項，並進行轉帳至其他帳戶之行為，成立洗錢防制法第14
    條第1項之一般洗錢罪。從而，公訴意旨認被告李柏衡、洪
    昀琪成立洗錢防制法第14條第1項之一般洗錢罪，尚有未合
    。惟被告李柏衡、洪昀琪使用大陸地區金融帳戶收受前述客
    戶無合理來源，且與收入顯不相當之款項後，進行轉帳之基
    本社會事實同一，爰在基本社會事實同一範圍內，就起訴之
    犯罪事實，依刑事訴訟法第300條規定，變更檢察官所引應
    適用之法條為洗錢防制法第15條第1項第2款之特殊洗錢罪。
    本院雖未於審判中告知被告二人有變更為此一法條可能，但
    對被告而言，本項罪名已輕於起訴罪名，且被告二人及其等
    辯護人於審判中均就洗錢犯行為認罪之答辯，是以並不影響
    被告二人之防禦權，併敘明之。 
　㈢按共同正犯之成立，只須具有犯意之聯絡，行為之分擔，既
    不問犯罪動機起於何人，不必每一階段犯行，均經參與。再
    共同正犯之意思聯絡，原不以數人間直接發生者為限，即有
    間接之聯絡者，亦包括在內，如甲分別邀乙、丙犯罪，雖乙
    、丙彼此無直接之聯絡，亦無礙於其為共同正犯之成立。又
    共同正犯，係共同實行犯罪行為之人，在共同意思範圍內，
    各自分擔犯罪行為之一部，相互利用他人之行為，以達其犯
    罪之目的，其成立不以全體均參與實行犯罪構成要件之行為
    為要件，其行為分擔，亦不以每一階段皆有參與為必要，倘
    具有相互利用其行為之合同意思所為，仍應負共同正犯之責
    （最高法院34年上字第862號、77年台上字第2135號號、99
    年度台上字第1323號刑事判決意旨參照）。被告李柏衡、洪
    昀琪自加入系爭水房時起，基於共同犯意聯絡，而分別擔任
    轉帳匯款等行為分擔，核屬本案特殊洗錢犯罪歷程不可或缺
    之重要環節，足徵其等均係以自己犯罪之意思而參與本案，
    是以，被告李柏衡、洪昀琪與被告吳天華之間，具有犯意聯
    絡與行為分擔，均應論以共同正犯。
　㈣按數行為於同時同地或密切接近之時地實施，侵害同一之法
    益，各行為之獨立性極為薄弱，依一般社會健全觀念，在時
    間差距上，難以強行分開，在刑法評價上，以視為數個舉動
    之接續施行，合為包括之一行為予以評價，較為合理，則屬
    接續犯，而為包括之一罪（最高法院93年度台上字第6697號
    刑事判決意旨參照）。被告李柏衡、洪昀琪基於特殊洗錢之
    犯意，於108年3月間起至同年7月間止之密切接近時間，接
    續使用以不正方法取得的金融機構帳戶，收受無合理來源的
    款項後，依指示轉帳或匯款至其他大陸地區金融機構帳戶之
    特殊洗錢犯行，自應視為接續犯，各應僅論以一特殊洗錢罪
    。
  ㈤刑之加重減輕：洗錢防制法第16條第2項規定：「犯前二條之
    罪，在偵查或審判中自白者，減輕其刑」。被告李柏衡、洪
    昀琪就上開特殊洗錢之犯罪事實，均於本院審理時坦承不諱
    ，已如前述，自均應依上開規定減輕其刑。
　㈥爰審酌被告李柏衡、洪昀琪均正值青壯，不思正途賺取所需
    ，竟貪圖輕鬆得手之不法利益，進入系爭水房，使用以不正
    方法取得之他人金融機構帳戶，收受無合理來源且與收入顯
    不相當之不明款項，進行轉帳之掩飾、隱匿該等款項之行為
    ，不僅存有隱匿、掩飾犯罪行為與犯罪所得的潛在危險，更
    破壞金融秩序的穩定，以及有礙防制洗錢體系之健全與透明
    金流軌跡之建置，行為實無可取；並斟酌被告二人，均已於
    本院審理期間坦承特殊洗錢之犯行，堪認均尚具悔意，且節
    約有限之司法資源，犯後態度尚可，暨被告二人於本院審理
    時自陳之學歷、就業及收入、家庭生活及經濟狀況（見本院
    卷第387頁）等一切情狀，爰分別量處如主文所示之刑，並
    均諭知易科罰金之折算標準，以示懲儆。
四、沒收部分：
　㈠按供犯罪所用之物，屬於犯罪行為人者，得沒收之，刑法第3
    8條第2項前段定有明文。次按，犯罪工具物必須屬於被告所
    有，或被告有事實上之處分權時，始得在該被告罪刑項下諭
    知沒收；至於非所有權人，又無共同處分權之共同正犯，自
    無庸在其罪刑項下諭知沒收（最高法院107度台上字第1109
    號刑事判決意旨參照）。
　㈡扣案如附表一所示之物（編號8、32、33除外），係供系爭水
    房成員持以收受無合理來源款項後再進行轉帳匯款使用，或
    被告吳天華因本件犯罪所得之款項，此經被告吳天華於偵查
    ；被告李柏衡、洪昀琪分別於警詢、偵查或本院準備程序時
    供述在卷，堪認均係供本案特殊洗錢犯罪使用及被告吳天華
    之犯罪所得。而上開扣案物品均係由吳天華所購買，並交與
    被告李柏衡、洪昀琪供作系爭水房使用，足見被告吳天華對
    上開扣案物，才有事實上處分權，被告李柏衡、洪昀琪則非
    所有權人，又無共同處分權，自無庸在被告李柏衡、洪昀琪
    罪刑項下諭知沒收。
　㈢另扣案如附表一編號8、32、33所示之物（行動電話），係被
    告李柏衡所有，惟綜覽全卷事證，查無上開扣案物與本案有
    關之證據，難認與本案犯罪相關，自均無從諭知沒收。
　㈣犯罪所得部分：另按犯罪所得，屬於犯罪行為人者，沒收之
    。前2項之沒收，於全部或一部不能沒收或不宜執行沒收時
    ，追徵其價額，刑法第38條之1第1項前段、第3項分別定有
    明文。再按，關於共同正犯犯罪所得之沒收、追繳或追徵，
    最高法院向採之共犯連帶說（最高法院70年台上字第1186號
    判例、66年1月24日66年度第1次刑庭庭推總會議決定㈡）之
    見解，業經104年度第13次刑事庭會議決議不再援用、供參
    考，並改採應就各人分受所得之數為沒收，追徵亦以其所費
    失者為限之見解。至於共同正犯各人有無犯罪所得，或其犯
    罪所得之多寡，應由事實審法院綜合卷證資料及調查所得認
    定之（最高法院104年度第13次刑事庭會議決議、104年度台
    上字第2596號、104年度台上字第2521號刑事判決意旨參照
    ）。經查，被告李柏衡、洪昀琪均係自108年3月間起受僱於
    吳天華從事本案轉帳之特殊洗錢行為，依被告洪昀琪警、偵
    訊所述：其每月月薪5萬元，已領取20萬元等語（參被告洪
    昀琪108年7月23日警詢及偵訊筆錄），核與同案被告吳天華
    警、偵訊筆錄供承給付予被告李柏衡、洪昀琪之每月薪資及
    總額均相符合（見被告吳天華108年7月23日警詢二及偵訊筆
    錄），足認被告李柏衡、洪昀琪各自已取得薪資報酬20萬元
    無誤，此款項既各自為被告李柏衡、洪昀琪為本案犯行之犯
    罪所得，應分別於其等所犯之罪刑項下宣告沒收，並均諭知
    於全部或一部不能沒收或不宜執行沒收時，追徵其價額。
貳、不另為無罪諭知部分： 　
　㈠公訴意旨另以：吳天華於民國108年3月間起，在臺中市○區○○
    路000巷00號發起名稱「牛吃草」之水房（下稱系爭水房）
    ，以轉帳每筆詐欺金額百分之七代價，擔任暱稱「金昌盛（
    鵬程）」、「黑金科技」、「飛行虎」、「長榮」、「金微
    風」等不詳電信詐欺水房管理者之工作，自同年3月間起至6
    月間，陸續以月薪新臺幣（下同）10萬元代價，招募洪昀琪
    、李柏衡擔任詐欺贓款之轉帳工作，而李柏衡、洪昀琪應可
    預見非有正當理由，以來源不詳之U盾作為轉帳工具，客觀
    上可預見其目的，多係欲藉以取得不法犯罪所得，並隱匿身
    分以逃避追查，且向無特殊信賴關係之他人租用、購買以取
    得金融帳戶使用，製造金流斷點，妨礙金融秩序，會助長洗
    錢犯罪之發生，竟為賺取報酬，而不違背其等本意，從事轉
    帳之工作，而加入系爭水房，並參與具有持續性及牟利性及
    結構性之大陸地區電信詐欺資金流分工集團（俗稱「轉帳中
    心」或「水房」）。該水房之犯罪模式，係先由吳天華向大
    陸地區人頭帳戶廠商購入附表二所示人頭帳戶，之後將該人
    頭帳戶提供給上開不詳電信詐欺集團使用，等詐欺贓款入帳
    之後，吳天華再指示李柏衡、洪昀琪透過大陸地區支付寶平
    台，將該詐欺贓款匯至該水房所掌控之另一大陸地區人頭帳
    戶，之後再將贓款轉至其他地下匯兌業者所指定之人頭帳戶
    ，最後由地下匯兌業者將人民幣兌換成新臺幣交予上開電信
    詐欺機房。嗣吳天華、李柏衡、洪昀琪即與上開不詳之大陸
    地區詐欺集團成員共同意圖為自己不法所有，並基於三人以
    上共同詐欺取財及意圖掩飾或隱匿特定犯罪所得來源，而移
    轉特定犯罪所得之洗錢犯意聯絡，先由上開不詳之詐欺集團
    成員，意圖為自己不法所有，基於加重詐欺之犯意，於108
    年7月3日，假冒大陸地區工商銀行之工作人員，撥打電話向
    周水香佯稱：其所申辦之信用卡遭人冒名申辦，業已查獲嫌
    疑人，且已扣得贓款，惟須周水香提供金融機構帳戶以利發
    還及清查資金云云，使周水香陷於錯誤，於108年7月5日上
    午12時46分許轉帳人民幣（下同）4萬9997元、12時50分轉
    帳4萬9998元、12時54分許轉帳4萬9995元、12時58分許轉帳
    4萬9998元至對方所指定之大陸地區人士劉一凡所申設工商
    銀行帳號0000000000000000000號帳戶；另於同日13時4分許
    ，轉帳4萬9000元至天津俊天科技發展有限公司所申設帳號0
    000000000000000000號帳戶；同日14時31分許，轉帳4萬800
    0元、14時39分許轉帳4萬7100元、14時46分許轉帳4萬7800
    元、14時49分許轉帳4萬8900元、14時52分許轉帳4萬7500元
    、14時54分許轉帳3萬4600元至南宮市華恒包裝用品有限公
    司所申設帳號00000000000000000號帳號，其中5000元經層
    轉匯至吳天華所掌控附表二所示大陸地區浦發銀行帳號0000
    000000000000號帳戶。嗣李柏衡、洪昀琪2人再承吳天華之
    命透過大陸地區支付寶平台，將該詐欺贓款匯至該水房所掌
    控之另一大陸地區人頭帳戶。迄108年7月22日為警察查緝之
    日止，吳天華等人共獲利581萬5000元。嗣於108年7月22日1
    3時20分許，經警方持臺灣臺中地方法院（下稱臺中地院）
    所核發之搜索票，在上址實施搜索，並扣得如附表一所示之
    物，而查獲上情。因認被告李柏衡、洪昀琪上揭所為，另涉
    犯刑法第339條之4第1項第2款之加重詐欺罪嫌及組織犯罪防
    制條例第3條第1項後段之參與犯罪組織罪嫌等語。
　㈡訊據被告李柏衡固坦承有涉犯本件起書所載犯行等語；被告
    洪昀琪除供承洗錢犯行外，另堅詞否認有被訴加重詐欺及參
    與犯罪組織等犯行，其辯護人為被告洪昀琪辯稱：依據刑事
    訴訟法第156條第2項之規定，被告或共犯的自白不得作為有
    罪判決的唯一證據，應調查其他必要的證據，以證明與事實
    相符，本件如同準備程序整理爭點，被告吳天華等人所協助
    的「金昌盛（鵬程）」、「黑金科技」、「飛行虎」、「長
    榮」、「金微風」等集團到底是否為電信詐騙集團，這部分
    在偵查卷四第547頁員警職務報告內已經明白的記載，並沒
    有查獲上述集團是詐騙集團的具體事實，在該職務報告第三
    點也載明周水香被詐騙是透過非官方的聯繫管道，此部分的
    文書證據也不具刑事訴訟法上的證據能力，本案在起訴書內
    記載相關集團詐騙的行為，但此部分並沒有堅強的證據可以
    證明被告等人是為詐騙集團，本件認為就證據上難認被告有
    涉犯詐欺及組織犯罪構成要件，請鈞院審酌上情予以詳情認
    定等語。經查：
  ①按犯罪事實應依證據認定之，無證據不得認定犯罪事實；不
    能證明被告犯罪者，應諭知無罪之判決，刑事訴訟法第154
    條第2項、第301條第1項分別定有明文。而認定不利於被告
    之事實，需依積極證據，茍積極證據不足為不利被告事實之
    認定時，即應為有利於被告之認定，更不必有何有利之證據
    （最高法院30年度上字第816號判決意旨參照）。又犯罪事
    實之認定，應憑真實之證據，倘證據是否真實尚欠明確，自
    難以擬制推測之方法，為其判斷之基礎；而認定犯罪事實之
    證據係指足以認定被告確有犯罪行為之積極證據而言，該項
    證據自須適合於被告犯罪事實之認定，始得採為斷罪資料（
    最高法院著有53年台上字第656號、29年上字第3105號判決
    意旨參照）。刑事訴訟上證明之資料，無論為直接證據或間
    接證據，均須達於通常一般之人均不致有所懷疑，而得確信
    其真實之程度，始得據為有罪之認定，若其關於被告是否犯
    罪之證明未能達此程度，而有合理之懷疑存在，致使無從形
    成有罪之確信，根據「罪證有疑，利於被告」之證據法則，
    即不得據為不利之認定（最高法院76年度台上字第4986號判
    決意旨參照）。
　②被告李柏衡及洪昀琪雖均坦承在系爭水房從事洗錢犯行，惟
    其等就系爭水房是否經營與詐欺集團相關之贓款轉帳匯兌等
    情，除聽聞同案被告吳天華之陳述以外，並無任何其他證據
    以實其等所說，自難僅憑被告李柏衡聽聞自吳天華；被告洪
    昀琪聽聞自李柏衡之片面說詞之傳聞證據及其等前開自白，
    率認被告李柏衡及洪昀琪亦均涉犯加重詐欺罪嫌。另參諸被
    告李柏衡於本院審理時係在檢察官及被告洪昀琪辯護人交互
    詰問過程中所為之完整陳述，亦已進一步說明被告李柏衡於
    警詢及偵查時所為前開供詞之完整意涵，堪認其於審理時之
    證述內容應與其本意較為相符，則其於警詢及偵查時所為之
    陳述內容，或因過度簡短而未能完整表達其真實想法，所述
    是否可信，即值商榷。
　③至於檢察官犯罪事實欄所稱「先由上開不詳之詐欺集團成員
    ，意圖為自己不法所有，基於加重詐欺之犯意，於108年7月
    3日，假冒大陸地區工商銀行之工作人員，撥打電話向周水
    香佯稱：其所申辦之信用卡遭人冒名申辦，業已查獲嫌疑人
    ，且已扣得贓款，惟須周水香提供金融機構帳戶以利發還及
    清查資金云云，使周水香陷於錯誤，於108年7月5日上午12
    時46分許轉帳人民幣（下同）4萬9997元、12時50分轉帳4萬
    9998元、12時54分許轉帳4萬9995元、12時58分許轉帳4萬99
    98元至對方所指定之大陸地區人士劉一凡所申設工商銀行帳
    號0000000000000000000號帳戶；另於同日13時4分許，轉帳
    4萬9000元至天津俊天科技發展有限公司所申設帳號0000000
    000000000000號帳戶；同日14時31分許，轉帳4萬8000元、1
    4時39分許轉帳4萬7100元、14時46分許轉帳4萬7800元、14
    時49分許轉帳4萬8900元、14時52分許轉帳4萬7500元、14時
    54分許轉帳3萬4600元至南宮市華恒包裝用品有限公司所申
    設帳號00000000000000000號帳號，其中5000元經層轉匯至
    吳天華所掌控附表二所示大陸地區浦發銀行帳號0000000000
    000000號帳戶。嗣李柏衡、洪昀琪2人再承吳天華之命透過
    大陸地區支付寶平台，將該詐欺贓款匯至該水房所掌控之另
    一大陸地區人頭帳戶」等節，於起訴書證據清單欄中並無列
    出任何證據，且依臺中市政府警察局第六分局偵查佐之職務
    報告，係稱「有關本案被告吳天華等人協助「金昌盛（鵬程
    ）」、「黑金科技」、「飛行虎」、「長榮」、「金微風」
    等電信詐欺集團洗錢部分，本案事後並無查獲上揭詐騙集團
    詐騙事實。另本案之大陸地區被害人周水香部分，雖本案有
    透過刑事局以聯絡函發文予大陸地區警方，惟大陸地區警方
    未正式回文，周水香遭詐可得知案情部分，係透過非官方之
    聯繫管道，將查獲吳天華等人時查扣之銀聯卡卡號向大陸公
    安詢問而得，此部分並未取得該涉案銀聯卡之交易明細及周
    水香涉案正式筆錄」等語，此有該職務報告在卷可參（108
    偵20456卷四第547頁），則檢察官起訴書犯罪事實欄所列前
    揭部分，並未舉證以實其說，自不足為被告涉犯加重詐欺罪
    嫌之不利認定甚明。綜上，除被告李柏衡所為聽聞他人轉述
    之內容、及被告李柏衡前後不一之供述內容外，並無任何證
    據可資認定或判定被告李柏衡及洪昀琪使用大陸地區金融帳
    戶收受與進行轉帳的款項，涉及加重詐欺犯行。且被告或共
    犯之自白，不得作為有罪判決的唯一證據。本案除被告李柏
    衡於警詢、偵查、本院準備程序及審理時所為不利於己之陳
    述外，並無其他的補強證據，自無從單憑被告李柏衡歷次供
    述內容，遽認被告李柏衡及洪昀琪使用大陸地區金融帳戶收
    受與進行轉帳的款項，乃詐騙集團之犯罪所得，而成立刑法
    第339條之4第1項第2款之加重詐欺罪。
　④另按發起、主持、操縱或指揮犯罪組織者，處3年以上10年以
    下有期徒刑，得併科新臺幣1億元以下罰金；參與者，處6月
    以上5年以下有期徒刑，得併科新臺幣1千萬元以下罰金；本
    條例所稱犯罪組織，指3人以上，以實施強暴、脅迫、詐術
    、恐嚇為手段或最重本刑逾5年有期徒刑之刑之罪，所組成
    具有持續性或牟利性之有結構性組織，組織犯罪防制條例第
    3條第1項、第2條第1項分別定有明文。查吳天華成立之系爭
    水房，僱請被告李柏衡及洪昀琪擔任轉帳人員，負責使用大
    陸地區金融帳戶收受之款項，以及依客戶指示轉帳或匯款至
    其他大陸地區金融帳戶，然本案並無證據證明系爭水房內所
    從事之前開轉帳或匯款行為，係從事刑法第339條之4第1項
    第2款之加重詐欺罪之特定犯罪所得，是被告李柏衡及洪昀
    琪所為僅成立洗錢防制法第15條第1項第2款之特殊洗錢罪，
    已如前述。因被告李柏衡及洪昀琪此部分所犯係屬法定刑度
    為6月以上5年以下有期徒刑，而非「最重本刑逾5年有期徒
    刑之罪」，且被告李柏衡及洪昀琪所為亦非屬強暴、脅迫、
    詐術或恐嚇為手段之行為，則系爭水房自非犯罪組織，被告
    李柏衡及洪昀琪所為，與組織犯罪防制條例第3條第1項後段
    之參與犯罪組織之要件均屬未合。從而，被告李柏衡及洪昀
    琪自不構成組織犯罪防制條例第3條第1項後段之參與犯罪組
    織罪嫌。　
  ㈢綜上所述，公訴人所指出之證明方法，尚無法證明被告二人
    另涉犯刑法第339條之4第1項第2款之加重詐欺罪嫌及組織犯
    罪防制條例第3條第1項後段之參與犯罪組織罪嫌，是其為訴
    訟上之證明，尚未至通常一般之人均不致有所懷疑，而得確
    信其為真實之程度，自無從為有罪之判斷，此部分自屬不能
    證明被告李柏衡及洪昀琪犯罪，且該部分因與論罪科刑之特
    殊洗錢罪間，具有想像競合犯之裁判上一罪關係，爰均不另
    為無罪諭知。
據上論斷，應依刑事訴訟法第299條第1項前段、第300條，洗錢
防制法第15條第1項第2款、第16條第2項，刑法第11條前段、第2
8條、第41條第1項前段、第38條之1第1項前段、第3項，判決如
主文。
本案經檢察官廖育賢提起公訴，檢察官陳君瑜到庭執行職務。
中　　華　　民　　國　　111 　年　　6 　　月　　14　　日
                  刑事第二庭  審判長法  官  陳淑芳   
　　　　　　　　　                  法  官  王振佑
                 　　　　　　　　　 法  官  黃光進
以上正本證明與原本無異。
如不服本判決應於收受判決後20日內向本院提出上訴書狀，並應
敘述具體理由；其未敘述上訴理由者，應於上訴期間屆滿後20日
內向本院補提理由書（均須按他造當事人之人數附繕本）「切勿
逕送上級法院」。
                                書記官  李噯靜
中　　華　　民　　國　　111 　年　　6 　　月　14 　　日
附表一
編號 品名 數量 備註 1 電腦主機 7台 警卷扣押物品目錄表編號A-1  2 點鈔機 1台 警卷扣押物品目錄表編號A-2  3 蘋果牌手機 1支 ⑴警卷扣押物品目錄表編號A-3 ⑵IMEI：000000000000000  4 筆記型電腦 8台 警卷扣押物品目錄表編號B-1-1至B-1-8 5 IPHONE手機 1支 ⑴警卷扣押物品目錄表編號B-1-9 ⑵IMEI：000000000000000 6 IPHONE手機 1支 ⑴警卷扣押物品目錄表編號B-1-10 ⑵IMEI：000000000000000 7 IPHONE手機 1支 ⑴警卷扣押物品目錄表編號B-1-11 ⑵IMEI：000000000000000 8 IPHONE手機 1支 ⑴警卷扣押物品目錄表編號B-1-12 ⑵IMEI：000000000000000 9 IPHONE手機 1支 ⑴警卷扣押物品目錄表編號B-1-14 ⑵IMEI：000000000000000 10 IPHONE手機 1支 警卷扣押物品目錄表 編號B-1-15  11 IPHONE手機 1支 警卷扣押物品目錄表 編號B-1-16 12 網路分享器 3台 警卷扣押物品目錄表 編號B-1-17 13 U盾 109個 警卷扣押物品目錄表 編號B-1-18 14 銀聯卡 56張 警卷扣押物品目錄表 編號B-1-19 15 U盾、銀聯卡、SIM卡 281組 警卷扣押物品目錄表 編號B-1-20 16 U盾、銀聯卡 33組（包） ⑴警卷扣押物品目錄表編號B-1-21 ⑵即附表二之銀聯卡，其中1包有2張銀聯卡，所以共33張銀聯卡 17 房屋租賃契約書 1份 警卷扣押物品目錄表 編號B-1-22 18 U盾、銀聯卡、SIM卡 11組 警卷扣押物品目錄表 編號B-1-23 19 華南銀行存摺 一本 警卷扣押物品目錄表 編號B-1-24 20 點鈔機 1台 警卷扣押物品目錄表 編號B-1-25 21 北極星WIFI分享器 1台 警卷扣押物品目錄表 編號C-1-1 22 461萬5000元  警卷扣押物品目錄表 編號C-1-3 23 無限分享器 2台 警卷扣押物品目錄表 編號C-1-9 24 中國農業銀行金融卡 1張 警卷扣押物品目錄表 編號C-1-11 25 U盾 1個 警卷扣押物品目錄表 編號C-1-12 26 保險箱內現金320萬元  警卷扣押物品目錄表 編號C-1-18 27 中國大陸人民證件影本 1批 警卷扣押物品目錄表 編號D-1-1 28 銀聯卡 75張 警卷扣押物品目錄表 編號D-1-2 29 U盾 94個 警卷扣押物品目錄表 編號D-1-3 30 U盾（含銀聯卡） 262組 警卷扣押物品目錄表 編號D-1-4 31 中國電信SIM卡 146張 警卷扣押物品目錄表 編號D-1-5 32 蘋果手機 1支 警卷扣押物品目錄表 編號D-1-6 33 蘋果手機 1支 警卷扣押物品目錄表 編號D-1-7 
附表二
編號 人頭帳戶名稱 帳號 1 中國農業銀行  0000000000000000000 2 浦發銀行 0000000000000000 3 中國農業銀行 0000000000000000000 4 中國農業銀行 0000000000000000000 5 中國工商銀行 0000000000000000000 6 中國農業銀行 0000000000000000000 7 浦發銀行 0000000000000000000 8 招商銀行 0000000000000000 9 浦發銀行 0000000000000000 10 中國農業銀行 0000000000000000000 11 浦發銀行 0000000000000000 12 中國農業銀行 0000000000000000000 13 浦發銀行 0000000000000000 14 中國農業銀行 0000000000000000000 15 中國農業銀行 0000000000000000000 16 中國農業銀行 0000000000000000000 17 中國農業銀行 0000000000000000000 18 中國工商銀行 0000000000000000000 19 中國工商銀行 0000000000000000000 20 中國農業銀行 0000000000000000000 21 中國農業銀行 0000000000000000000 22 中國農業銀行 0000000000000000000 23 中國農業銀行 0000000000000000000 24 中國農業銀行 0000000000000000000 25 中國農業銀行 0000000000000000000 26 中國工商銀行 0000000000000000000 27 中國農業銀行 0000000000000000000 28 中國農業銀行 0000000000000000000 29 中國農業銀行 0000000000000000000 30 中國農業銀行 0000000000000000000 31 中國農業銀行 0000000000000000000 32 中國農業銀行 0000000000000000000 33 中國工商銀行 0000000000000000000 34 中國工商銀行 0000000000000000000 
附錄本案論罪科刑法條全文：
洗錢防制法第15條
收受、持有或使用之財物或財產上利益，有下列情形之一，而無
合理來源且與收入顯不相當者，處6月以上5年以下有期徒刑，得
併科新臺幣5百萬元以下罰金：
一、冒名或以假名向金融機構申請開立帳戶。
二、以不正方法取得他人向金融機構申請開立之帳戶。
三、規避第7條至第10條所定洗錢防制程序。
前項之未遂犯罰之。